【裁判字號】    89,再小上,1
【裁判日期】    891021
【裁判案由】    再審之訴
【裁判全文】
臺灣臺北地方法院民事裁定  八十九年度再小上字第一號
    上  訴  人  甲○○
    被  上訴人  正鵬交通有限公司
                            設台北市○○區○○路三一二號
    法定代理人  林詮錄      住.
右當事人間請求再審之訴事件，上訴人對於中華民國八十九年一月三十一日本院台北
簡易庭八十八年度北再小字第二號第一審判決提起上訴，本院裁定如左：
    主      文
上訴駁回。
第二審訴訟費用新台幣壹仟壹佰參拾貳元由上訴人負擔。
    理      由
一、本件上訴意旨略以：原判決理由欄略以：訴外人嘉聯交通有限公司（下稱嘉聯公
    司）積欠再審原告債務實與本件給付管理費事件無關，自應駁回本件再審之訴云
    云等語，顯有判決違背法令情事。蓋如再審被上訴人所自承渠更名前原係「嘉鵬
    交通股份有限公司」（以下稱嘉鵬公司）之名稱，茲於其時，林金龍因嘉聯公司
    積欠再審上訴人新台幣三百餘萬元，故而將系爭車輛交付再審上訴人抵債使用。
    詎雙方未及簽立書面協議，林金龍旋去向不明，系爭車號Ｃ四─二五一號汽車竟
    無故遺失，凡此情於再審被上訴人另案告訴侵占案件中，皆經鈞院檢察署明察在
    案。換言之，本件係肇因於再審上訴人之前負責人林金龍將嘉鵬公司所有之車子
    交付與再審上訴人免費使用，供抵償嘉聯公司對再審上訴人之債務，故再審被上
    訴人對上開債務實立於「債務承擔」或「履行承擔」地位（蓋當時林金龍亦係再
    審被上訴人之法定代理人），原判決未查，竟以二法人名稱不同、人格不同為由
    ，認定嘉聯公司之債務與本件請求毫無關係云云，顯有違背法令之情事。退萬步
    言，若謂本件之請求與嘉聯公司之債務無關，亦即再審上訴人占用系爭車子之權
    源，非基於上開之法律關係，而係如渠所承「再審上訴人自行將車子占為己用出
    租營利，故該車使用燃料費、牌照稅、違規罰款及管理費當由使用者付費」云云
    ，此亦與法未合，蓋有關燃料費、牌照稅、違規罰款等係屬公法上關係，所有權
    人依法令規定本即負有繳納之義務，豈有藉詞推諉。且兩造間既無管理之約定，
    該等費用之請求依據為何﹖係侵權行為或不當得利或債務不履行之損害賠償﹖就
    此請求之依據為何﹖原審法院亦未盡闡明之責。另按民事訴訟法第二百四十四條
    第一項第三款之規定起訴，應以訴狀表明訴訟標的及其原因事實。本件再審被上
    訴人之起訴請求迄今未說明其訴訟標的之範圍及請求之依據，前審法院未查明率
    而予以判決，顯有判決違背法令之情事。加以，如前所述，系爭車子於雙方口頭
    約定未久即已遭竊，是時，再審被上訴人之負責人林金龍因債務問題而去向不明
    ，致該車未能及時申報遺失（所有權人始可申報）而遭人盜用，再審上訴人既未
    使用該車，依再審被上訴人主張「使用者付費」之原理，該等費用亦不應由再審
    上訴人負擔。末查，再審上訴人於前審程序中曾數度請求法院付予對造起訴狀繕
    本及相關請求收據之影本，詎前審法院非但未加理會，甚而率自判決再審上訴人
    自認云云，除與事實及開庭筆錄記載不符外，該訴訟程序亦有明顯、重大違背法
    令情事等語。
二、按對於小額程序之第一審裁判之上訴或抗告，非以其違背法令為由，不得為之。
    又上訴狀內應記載上訴理由，表明下列各款事項：一、原判決違背之法令及具體
    內容。二、依訴訟資料可認為原判決有違背法令之具體事實，民事訴訟法第四百
    三十六條之一十四、四百三十六條之二十五分別定有明文。依同法第四百三十六
    條之三十二第二項準用第四百六十八條規定，判決不適用法規或適用不當者，為
    違背法令。而判決有同法第四百六十九條所列各款情形之一者，為當然違背法令
    。是當事人提起上訴，如依民事訴訟法第四百六十八條規定，以小額程序第一審
    判決有不適用法規或適用法規不當為理由時，其上訴狀或理由書應有具體之指摘
    ，並揭示該法規之條項或其內容，若係成文法以外之法則，應揭示該法則之旨趣
    ，倘為司法院解釋或最高法院之判例，則應揭示該判解之字號或其內容；如以民
    事訴訟法第四百六十九條所列各款情形為理由時，其上訴狀或理由書，應揭示合
    於該條款之事實。上訴狀或理由書如未依此項方法表明者，即難認為已對於小額
    程序第一審判決之違背法令有具體之指摘，其上訴自難認為合法。又按除本編別
    有規定外，再審之訴訟程序，準用關於各該審訴訟程序之規定，民事訴訟法第五
    百零五條定有明文，此規定於小額事件之再審程序亦準用之。
三、查再審上訴人雖係對於小額程序之第一審再審判決以違背法令為由提起上訴，惟
    核其上訴理由狀所載內容，除指陳再審前第一審判決有何違誤之處，及再審判決
    認定事實不當外，並未具體指明再審判決有何不適用法規或適用不當之情形，並
    揭示該法規之條項或其內容，及合於民事訴訟法第四百六十九條第一款至第五款
    之事實，難認對於該判決之如何違背法令已有具體指摘，依首揭說明，應認其上
    訴為不合法。
四、據上論結，本件上訴為不合法，依民事訴訟法第四百三十六條之三十二、第四百
    四十四條第一項前段、第四百三十六條之十九第一項、第九十五條、第七十八條
    ，裁定如主文。
中      華      民      國    八十九    年      十      月    二十一    日
                        民事第二庭審判長法      官  丁蓓蓓
                                        法      官  曾部倫
                                        法      官  吳青蓉
右為正本係照原本作成
本件不得抗告
中      華      民      國    八十九    年      十      月    二十五    日
                                        法院書記官  吳芳玉


司法院資訊處製作；財團法人民間司法改革基金會備份。
